臺灣臺中地方法院刑事判決
110年度訴字第2321號
公  訴  人  臺灣臺中地方檢察署檢察官
被      告  蔡榮錫


上列被告因違反廢棄物清理法案件，經檢察官提起公訴（110年
度偵字第36047號），被告於準備程序中就被訴之事實為有罪之
陳述，檢察官聲請改依協商程序而為判決，本院合議庭裁定由受
命法官行認罪協商程序，判決如下：
    主    文
蔡榮錫犯廢棄物清理法第四十六條第四款前段之非法清理廢棄物
罪，處有期徒刑壹年。緩刑貳年。
    犯罪事實及理由
一、蔡榮錫係址設臺中市○○區○○路0段000巷0號之「一五衛生工
    程行」之實際負責人，明知水肥係一般廢棄物（廢棄物代碼
    D-0104），且公民營業者從事廢棄物之清除、處理，應向主
    管機關辦理登記，於取得公民營廢棄物清除、處理機構許可
    文件後，始得受託清除、處理廢棄物業務，並應依法運輸、
    分類、貯存、排出。而蔡榮錫未領有廢棄物清除、處理許可
    文件，自不得從事水肥之清除、處理，竟基於非法清除、處
    理廢棄物之犯意，自民國110年2月間某日起至同年11月2日1
    2時許，以每車新臺幣（下同）1500元或2000元為代價，駕
    駛車牌號碼0000-00號水肥車前往一般民宅，將民宅產出之
    水肥載運至臺中市梧棲區農地上棄置，而從事廢棄物之清除
    、處理行為。嗣臺中市政府環境保護局因民眾檢舉報案，並
    警方循線偵辦，遂於110年11月2日12時許，當場查獲蔡榮錫
    以2000元之代價，前往臺中市○○區○○路00巷0號「路易莎咖
    啡」抽取水肥後，載運至臺中市○○區○○段○○○段000○00地號
    農地上，以將水肥槽水管連結至地上後啟動馬達，排放水肥
    至農地內之方式處理水肥。蔡榮錫因此共獲得12萬元之不法
    所得。　　　
二、證據：
(一)被告蔡榮錫於警詢、偵查及本院準備程序之自白。
(二)臺中市政府環境保護局110年3月4日中市環稽字第110001968
    7號函、110年5月11日中市環稽字第1100046752號函、環境
    稽查紀錄表各1份、蒐證照片12幀、扣案之水肥車1臺（車牌
    號碼0000-00號，含鑰匙1把）。
三、本件被告已認罪，且經檢察官與被告於審判外達成協商之合
    意，其合意內容為：被告犯廢棄物清理法第46條第4款前段
    之非法清理廢棄物罪，願受有期徒刑1年。緩刑2年之宣告。
    經查：
(一)被告未依廢棄物清理法第41條第1項規定領有廢棄物清除、
    處理許可文件，便將水肥隨意傾倒於臺中市梧棲區農地上，
    屬廢棄物之清除、處理行為。是核被告所為，係犯廢棄物清
    理法第46條第4款前段之非法清理廢棄物罪。
(二)被告自110年2月間某日起至同年11月2日12時許止，從事上
    開非法清理一般廢棄物之行為，其罪質本即具反覆實施同一
    行為之特性，是其係分別基於單一違反廢棄物清理法犯意，
    於密接時間內，清理一般廢棄物之行為，侵害同一環境保護
    之社會法益，屬集合犯之概念，應僅成立一罪。
(三)被告未曾因故意犯罪受有期徒刑以上刑之宣告，有其臺灣高
    等法院被告前案紀錄表1份在卷可憑，是被告符合刑法第74
    條第1項第1款緩刑之要件。
(四)上開協商合意並無刑事訴訟法第455條之4第1項所列各款之
    情形，本案檢察官聲請改依協商程序而為判決，爰不經言詞
    辯論，於協商合意範圍內為協商判決。
四、附記事項：　　
(一)被告供稱其從事廢棄物之清除、處理行為，共獲得12萬元之
    所得等語，並已自動繳回與臺灣臺中地方檢察署等情，有該
    署111年3月18日詢問筆錄、贓證物款收據、扣押物品清單（
    111年度扣保字第24號）、被告/第三人自動繳交犯罪所得通
    知書等各1份在卷可查，自毋庸再為沒收之宣告。　　
(二)另被告犯本案非法清理廢棄物罪所使用並經扣案之水肥車1
    臺（車牌號碼0000-00號，含鑰匙1把），固據其供承為其所
    有，為本案犯罪所用之物，惟衡諸被告之犯罪情節、其供陳
    之家庭經濟狀況及本案犯罪所得，若將上開水肥車沒收，可
    能影響生計，恐有過苛之虞，且檢察官與被告亦未就此部分
    達成沒收之合意，爰不予宣告沒收。　　
五、應適用之法條：刑事訴訟法第455條之2第1項第1款、第455
    條之4第2項、第455條之8、第454條第1項，廢棄物清理法第
    46條第4款，刑法第11條前段、第74條第1項第1款。
六、協商判決除有刑事訴訟法第455條之4第1項第1款於本訊問程
    序終結前，被告撤銷協商合意或檢察官撤回協商聲請者；第
    2款被告協商之意思非出於自由意志者；第4款被告所犯之罪
    非第455條之2第1項所定得以聲請協商判決者；第6款被告有
    其他較重之裁判上一罪之犯罪事實者；第7款法院認應諭知
    免刑或免訴、不受理者情形之一，或違反同條第2項「法院
    應於協商合意範圍內為判決。法院為協商判決所科之刑，以
    宣告緩刑、2年以下有期徒刑、拘役或罰金為限」之規定者
    外，不得上訴。
七、如有上開得上訴情形，而不服本判決，應於送達判決後20日
    內向本院提出上訴書狀，並應敘述具體理由；其未敘述上訴
    理由者，應於上訴期間屆滿後20日內向本院補提理由書（均
    須按他造當事人之人數附繕本）「切勿逕送上級法院」。
本案經檢察官鄭珮琪提起公訴，檢察官陳僑舫到庭執行職務。
中　　華　　民　　國　 111　　年　　 3　　月　　25　　日
                  刑事第十四庭  法　官　江健鋒
以上正本證明與原本無異。
                                書記官　呂偵光
中　　華　　民　　國　 111　　年　　 3　　月　　25　　日

附錄本案論罪科刑法條全文：
廢棄物清理法第46條：
有下列情形之一者，處1年以上5年以下有期徒刑，得併科新臺幣
1500萬元以下罰金：
一、任意棄置有害事業廢棄物。
二、事業負責人或相關人員未依本法規定之方式貯存、清除、處
    理或再利用廢棄物，致污染環境。
三、未經主管機關許可，提供土地回填、堆置廢棄物。
四、未依第41條第1項規定領有廢棄物清除、處理許可文件，從
    事廢棄物貯存、清除、處理，或未依廢棄物清除、處理許可
    文件內容貯存、清除、處理廢棄物。
五、執行機關之人員委託未取得許可文件之業者，清除、處理一
    般廢棄物者；或明知受託人非法清除、處理而仍委託。
六、公民營廢棄物處理機構負責人或相關人員、或執行機關之人
    員未處理廢棄物，開具虛偽證明。